臺灣彰化地方法院刑事判決　　　　　　　96年度訴字第1026號
公　訴　人　臺灣彰化地方法院檢察署檢察官
被　　　告　甲○○
上列被告因違反毒品危害防制條例，經檢察官提起公訴（96年度
毒偵字第1854號），被告於準備程序中自白犯罪，本院行簡式審
判，判決如下：
    主  文
甲○○施用第一級毒品，累犯，處有期徒刑拾月，減為有期徒刑
伍月；又施用第二級毒品，累犯，處有期徒刑陸月，減為有期徒
刑月。應執行有期徒刑柒月。
    事實及理由
一、犯罪事實：
  (一)甲○○前有多次施用毒品等多項前科，經強制戒治，於民國
    （下同）90年11月2日停止戒治出所。又於94年3月11日犯施
    用毒品案件，經臺灣雲林地方法院（93年度訴字第252號、
    93 年度易字第885號）判決有期徒刑8月，於95年9月15日執
    行期滿出監。
  (二)甲○○仍不知遠離毒品，基於施用第一級毒品海洛因之犯
    意，於96年2月27日中午12時許，在彰化縣埤頭鄉○○路路
    旁某處，以將海洛因摻入香菸點燃吸食之方式，施用第一級
    毒品海洛因1次。另基於施用第二級毒品甲基安非他命之
    犯意，於96年3月2日或其前4日內之某時點，在不詳處所，
    以玻璃球燒烤方式，施用第二級毒品甲基安非他命1次。
  (三)嗣於96年3 月2日上午11時30分許，在彰化縣福興鄉○○村
    ○○路與興業路口處，因形跡可疑而為警盤查查獲，經採集
    其尿液送驗，結果呈「嗎啡、可待因、甲基安非他命」陽性
    反應，始悉上情。
二、認定事實之證據及理由：
  (一)被告於本院審理中之自白。
  (二)彰化縣警察局鹿港分局委託檢驗尿液代號與真實姓名對照認
    證單，均證明被告接受採尿送驗之事實。
  (三)詮昕科技股份有限公司濫用藥物尿液檢驗報告書，證明被告
    驗尿呈現「嗎啡、可待因、甲基安非他命」之陽性反應。按
    行政院衛生署管制藥物管理局93年7月16日管檢字第0930006
    199號函示意見：「依據Clark's Analysis of Drugs and
    Poisons一書第三版之記載：... 第一級毒品海洛因亦可代
    謝成嗎啡，且海洛因常見含有少量6-乙醯可待因雜質成分，
    該成分可代謝為可待因及嗎啡。... 」（參照行政院衛生署
    管制藥品管理局發行「濫用藥物檢驗相關解釋彙編」P.14）
    故可證明被告因施用海洛因而同時檢出「可待因、嗎啡」陽
    性反應。
  (四)不再送觀察勒戒之理由：
　　按毒品危害防制條例於92年7月9日修正公布，自93年1月9日
    施行，其中第20條、第23條將施用毒品之刑事處遇程序，區
    分為「初犯」及「五年內再犯」、「五年後再犯」。依其立
    法理由之說明：「初犯」，經觀察、勒戒或強制戒治後，應
    為不起訴處分或不付審理之裁定；經觀察、勒戒或強制戒治
    執行完畢釋放後，「五年內再犯」者，因其再犯率甚高，原
    實施之觀察、勒戒及強制戒治既已無法收其實效，爰依法追
    訴或裁定交付審理。至於經觀察、勒戒或強制戒治執行完畢
    釋放後，「五年後再犯」者，前所實施之觀察、勒戒或強制
    戒治已足以遮斷其施用毒品之毒癮，為期自新及協助其斷除
    毒癮，仍適用「初犯」規定，先經觀察、勒戒或強制戒治之
    程序。從而依修正後之規定，僅限於「初犯」及「五年後再
    犯」二種情形，始應先經觀察、勒戒或強制戒治程序。倘被
    告於五年內已再犯，經依法追訴處罰，縱其第三次（或第三
    次以上）再度施用毒品之時間，在初犯經觀察、勒戒或強制
    戒治執行完畢釋放五年以後，已不合於「五年後再犯」之規
    定，且因已於「五年內再犯」，顯見其再犯率甚高，原實施
    觀察、勒戒或強制戒治，已無法收其實效，即應依該條例第
    10條處罰（最高法院95年度第7次刑事庭會議決議參照）。
    本件被告前因施用毒品案件，經送強制戒治後，於90年11月
    2日執行完畢出所。又於94年3月11日，犯施用毒品案件，經
    及臺灣雲林地方法院判刑確定，有卷附臺灣高等法院被告前
    案紀錄表及判決可稽。被告既曾於「五年內再犯」，且經法
    院判處罪刑確定，其又於96年2月27日至3月2日施用毒品，
    即非屬該條例第20條第3項所定「五年後再犯」之情形，仍
    應論以毒品危害防制條例第10條第1、2項之施用第1、2級毒
    品罪。
  (五)被告自白核與事實相符，足堪採信。本件事證明確，被告施
    用第一、二級毒品犯行，已可認定。
三、論罪科刑：
  (一)核被告所為，係犯毒品危害防制條例第10條第1、2項之施用
    第一、二級毒品罪。被告持有毒品之低度行為，應為施用之
    高度行為所吸收，不另論罪。被告施用海洛因、甲基安非他
    命之罪名有異，方法不同，應各別論罪。
  (二)被告有事實欄內之徒刑執行經過，此有臺灣高等法院被告全
    國前案紀錄表可稽，其受此有期徒刑執行完畢後，五年以內
    故意再犯有期徒刑以上之罪，應依累犯規定，各加重其刑。
  (三)量刑審酌：被告自87年間以來，有多項毒品前科，素行不佳
    ，前次95年9月15日出監後，仍不知悔改而再度施用毒品，
    可見沈溺毒品已深，欠缺自制力。被告自述已婚，育有一子
    8 歲，被告目前從事種菜工作，不知珍惜身體一再吸毒沈淪
    ，惟犯罪後坦承犯行，態度尚屬良好等一切情狀，各量處如
    主文所示之宣告刑。
  (四)按中華民國96年罪犯減刑條例已於96年7月16日施行，又本
    件犯罪係在96年4月24日以前，且並無排除於中華民國96 年
    罪犯減刑條例第3條所示之不適用情形，故應依該條例第7條
    ，就原本宣告刑諭知其減得之刑，並依同條例第10條就減得
    之刑定應執行刑。
四、適用法律：
  (一)程序法方面：刑事訴訟法第273條之1、第310條之2、第454
    條第1項。
  (二)實體法方面：毒品危害防制條例第10條第1、2項、刑法第11
    條前段、第47條第1項、第51條第5款。中華民國96年罪犯減
    刑條例第2條第1項第3款、第7條、第10條第1項。
本案經檢察官鮑慧忠到庭執行職務。
中　　華　　民　　國　　96　　年　　7  　月　　17  　日
                  刑事第三庭    法  官  葉明松
以上正本證明與原本無異。
如不服本判決，應於判決送達後10日內，向本院提出上訴狀（須
附繕本）。
中　　華　　民　　國　　96　　年　　7  　月　　17  　日
                                書記官  于淑真
附錄本案論罪法條：
毒品危害防制條例第10條
施用第一級毒品者，處 6 月以上 5 年以下有期徒刑。
施用第二級毒品者，處 3 年以下有期徒刑。
